# 非同一控制下的企业合并中被购买方的会计处理

提问人：范璋 时间：2014-12-10 00:33:54
我有一个疑问，向版主和各位大侠请教。非同一控制下 A 100%控股合并 B B的 固定资产 、土地等按评估价值都有增值，如果B不调整其单体报表，在管理会计层面，B核算出来的成本和利润都是不合理的。举例来说，B的一项资产是 1000 万，评估价值是 3000 万，若B继续按 1000 万折旧，则B的成本低，利润高。其二，站在A的角度来说，我实在是花了 3000 万的投入，但是B的成本无法体现这块折旧/摊销，也不利于后续的管理决策。（比如B的订单选择问题） 各位怎么看？

回答人：chenyiwei
这要看你站在谁的角度看问题了。所以是否调整该被购买方自身账务的问题，企业固然有选择权（只要满足准则规定的前提），但也需要考虑自身的管理需要。如果该子公司只是形式上保留独立法人地位，但完全与收购方的原有业务实现一体化运作，独立性较低，则该子公司自身按评估值进行账务调整可能更符合信息使用者的需求。当然，在实际操作中也要考虑日后纳税时还需要再调整回原计税基础的工作量大小问题。

提问人：jizhaoman 时间：2015-08-10 16:14:29
如果被购买方按照公允价调整了可辨认资产、负债，是不是同时增加被收购方的资本公积？此资本公积能否用于转资实收资本？若此公司为挂牌主体，如果截止股改报告日，公允价调整的可辨认资产、负债的影响还在，即按公允价调整的资产还没摊销完，是否会导致出资不实？

回答人：chenyiwei
如果被购买方本身是挂牌主体，则这样操作可能被认定为出资不实，但因为此类先例较少，建议与股转公司沟通。

回答人：chenyiwei
被收购方如符合在购买日按公允价值调账的条件，并已经实际调账的，则增值部分扣除递延所得税负债后的差额贷记资本公积。但这部分资本公积不属于股东投入的溢价，故不应用于转增资本。

提问人：jizhaoman 时间：2015-08-10 17:04:47
谢谢陈老师，即此资本公积不能转增资本？只能一直挂着不动？

回答人：chenyiwei
后续到相关的增值资产终止确认时，可以将与该资产当初的增值额对应的金额直接从资本公积转入未分配利润，这时可以用于转增资本等，现在还不行。

提问人：jizhaoman 时间：2015-08-12 10:21:37
陈老师：补充请问一下，如果公司整体股改，此资本公积能否转增股本呢，应该是可的对不？不然是不是存在没有“整体股改”的问题。

回答人：chenyiwei
整体股改情况下，这部分资本公积可以转为股本，但这种问题没有先例，还是建议与主管部门沟通确认其可行性，例如是否可能被界定为历史成本基础的改变而被要求重新开始计算三年的经营期。

提问人：madfrog2011 时间：2017-02-10 11:06:58
请问后续到相关的增值资产终止确认是在什么时候，资本公积转入什么科目？

回答人：chenyiwei
1 、在资产处置时。 2 、直接转入未分配利润，但不通过利润表。

提问人：madfrog2011 时间：2017-02-28 08:47:46
谢谢！还有一个问题：这里的一次性收购 100 ％股权怎么理解？比如转让方有两个股东分别占股40%和60%，这些股份必须同时转让吗？还是可以先受让40%再受让60%，时间间隔上怎么界定。另外如果被转让方名下资产基本全是房地产的话一次性转让后转让方是不是要交土地增值税？

回答人：chenyiwei
同时转让，时间间隔在合理范围之内，同时一并同时签约。土地增值税问题看当地税务机关的政策把握。

提问人：yud198 时间：2018-03-29 21:05:51
陈版主好，就这个问题想咨询您一下，如果被收购方100%股权均被收购了，那它是可以按照公允价值调整账面价值，那被收购方如果还有子公司的话，是不是也只有100%控股的子公司才能按照公允价值调账，如果被收购方的某个子公司不是其100%控股的，那这个子公司是不是就不能调账？
还有就是100%控股的子公司既用了成本法进行评估，又按收益法进行了评估，而两者的评估结果是不一致的，最后的公允价值是用收益法评估的结果，那在调整账面公允价值的时候该怎么调整呢？谢谢！

回答人：chenyiwei
1 、一般不建议再调整被收购方的子公司的账务。 2 、被收购方自身按评估值调账的，应按成本法的评估值，并确认评估增减值相关的递延所得税资产或负债。不确认商誉。